最高法院民事判決　　　　　　　　　　　　　　　九十三年度台上字第一二０七號
　　上　訴　人　國泰人壽保險股份有限公司
　　法定代理人　蔡宏圖
　　訴訟代理人　蔡正廷律師
　　被 上訴 人　甲○○
　　訴訟代理人　吳孟玲律師
右當事人間請求給付薪資事件，上訴人對於中華民國九十一年十一月十九日台灣高等
法院第二審判決︵九十年度勞上易字第四一號︶，提起上訴，本院判決如下：
    主  文
原判決關於命上訴人再給付被上訴人新台幣貳佰肆拾伍萬貳仟貳佰零肆元本息及該訴
訟費用部分廢棄，發回台灣高等法院。
其他上訴駁回。
第三審訴訟費用，關於駁回其他上訴部分，由上訴人負擔。
    理  由
本件上訴人原以總經理黃調貴為法定代理人，於上訴本院後，改由董事長蔡宏圖為法
定代理人，有公司變更登記表可稽。茲據其具狀追認前所為之訴訟行為，核無不合，
合先敘明。
次查，被上訴人主張：伊自民國六十七年二月二十日起至上訴人公司任職，迄今二十
餘年，職司襄理，並無勞動基準法第十一條、第十二條及上訴人所訂工作規則之規定
雇主得終止勞動契約之情形，竟於八十八年二月十日遭上訴人記兩次大過，予以免職
。伊於同年十一月二十五日、十二月六日以存證信函向上訴人請求薪資及資遣費，上
訴人拒不給付，伊乃於同年十二月十日以存證信函終止雙方間勞動契約。上訴人應給
付伊自八十八年二月份至八十八年十一月份之薪資，共計新台幣︵下同︶六十八萬二
千一百元。又依上訴人所訂之工作規則第十六條及第九十八條規定，伊得請領二十一
點七五個基數之資遣費，以每月平均工資十一萬二千七百四十五元計算，上訴人應給
付伊資遣費二百四十五萬二千二百零四元。以上合計三百一十三萬四千三百零四元等
情。求為命上訴人如數給付，並加付法定遲延利息之判決︵第一審判命上訴人給付被
上訴人六十八萬二千一百元及其法定遲延利息，並駁回被上訴人其餘之請求。上訴人
就其敗訴部分，聲明不服，提起上訴，而被上訴人就其敗訴部分，聲明不服，提起附
帶上訴︶。
上訴人則以：被上訴人與女同事間之不正常男女關係，已足以妨礙他人家庭及正常工
作，有擾亂職場秩序之情事，伊依工作規則第三條、第十一條、第四十九條及第九十
四條規定，於八十八年二月十日將被上訴人免職，並未逾工作規則第十五條第二項所
定三十日之期間，自無須給付預告期間薪資及資遣費等語，資為抗辯。
原審以：被上訴人主張伊自六十七年二月二十日起，至上訴人公司服務，於八十八年
二月十日遭上訴人記兩次大過，予以免職，伊於同年十二月十日以存證信函終止雙方
間勞動契約之事實，業據其提出上訴人公司之人事令及存證信函可稽，且為上訴人所
不爭執，堪信為真實。上訴人雖辯稱被上訴人與女同事間有不正常男女關係，違反工
作規則之規定云云，並提出電話錄音譯文為證，然就上開電話錄音譯文以觀，其通話
內容多屬私密，並未涉及姦情；復據證人即同辦公室員工鄭敏玲、李素盈均證稱被上
訴人小聲在講話，不知與何人講話等語，足見被上訴人並未在辦公室大聲交談，致影
響其他員工之工作情緒。且被上訴人與阮麗吟、蔡秀梅之電話通話中雖有數句不雅言
詞，但其二人先後於八十八年二月一日、同年二月五日所出具之報告書中表明其與被
上訴人間為老同事，絕無男女之間不正常關係。或與被上訴人為同鄉，被上訴人特別
予以關心，僅談及生活上調適問題，核與上開電話譯文內容相符，尚不足證明被上訴
人與其女同事阮麗吟、蔡秀梅間有不正常男女關係。上訴人亦自認被上訴人或阮麗吟
、蔡秀梅均未因此而受刑事處分，其配偶或家人亦未因此而赴上訴人公司質問爭吵，
尤難認被上訴人有損及上訴人公司之社會評價及事業秩序之行為。上訴人既不能舉證
證明被上訴人與其女同事阮麗吟、蔡秀梅間有不正常男女關係，則上訴人以被上訴人
涉有不正常男女關係為由，將其免職，即屬無據。上訴人於八十八年二月十日將被上
訴人免職，自非合法。被上訴人請求上訴人給付自八十八年二月份起至同年十一月份
止之薪資，為上訴人所拒絕，則其依上訴人所訂之工作規則第十五條第一項第五款之
規定，於八十八年十二月十日以存證信函向上訴人表示終止兩造間勞動契約，並無不
合。而被上訴人離職時每月基本薪資為六萬八千二百十元，為上訴人所不爭執，則被
上訴人得請求自八十八年二月份至同年十一月份止之薪資，共計六十八萬二千一百元
。次查，上開工作規則第十六條第一項規定：﹁依第十二條或第十五條規定終止勞動
契約者，依下列規定發給資遣費：一、適用勞動基準法︵八十七年四月一日︶後之工
作年資每滿一年發給相當於一個月平均工資之資遣費。二、依前款計算之剩餘日數，
未滿一個月以一個月計。三、適用勞動基準法︵八十七年三月三十一日︶前之工作年
資，其資遺費按第九十八條規定辦理。﹂；第九十八條第一款規定：﹁內勤員工工作
年資滿八年者給予九．五個基數，八年以上每年增一年給一．五個基數……但最高總
數以三十五個基數為限﹂，而被上訴人依工作規則第十五條第一項第五款規定終止兩
造間勞動契約，既屬合法，則其依上開規定，請求上訴人給付資遣費，即屬有據。又
被上訴人於六十七年二月二十日任職上訴人公司，擔任內勤工作，至八十七年三月三
十一日止之工作年資二十年，依工作規則第九十八條規定，為二十七，五個基數，自
八十七年四月一日起至終止契約前之八十八年十二月九日之工作年資為一年九個月止
，依工作規則第十六條規定，為一．七五個基數，合計二九．二五基數。又被上訴人
之資遣費基數每月平均工資，依上開工作規則第九十六條第一項後段及第九十八條第
二款規定，含退職時之本薪、生活補助費及職務加給為十一萬二千七百四十五元，為
上訴人所不爭執，則被上訴人請求上訴人給付資遣費二十一．七五基數，合計二百四
十五萬二千二百零四元。綜上所述，被上訴人依勞動契約之法律關係，請求上訴人給
付自八十八年二月份起至同年十一月份止之薪資，共計六十八萬二千一百元、資遣費
二百四十五萬二千二百零四元，以上合計三百一十三萬四千三百零四元，及均自起訴
狀繕本送達之翌日即八十九年一月十四日起至清償日止，按年息百分之五計算之利息
，為有理由，應予准許。爰維持第一審所為被上訴人勝訴部分之判決，駁回上訴人之
上訴，並判命上訴人再給付被上訴人二百四十五萬二千二百零四元本息。
(一) 原判決關於命上訴人再給付被上訴人二百四十五萬二千二百零四元本息部分：
查上訴人於原審陳稱：依被上訴人八十七年九月至八十八年二月之薪資表所示，其退
職時薪資之本薪為四千九百六十元、生活補助費為五萬四千一百元、職務加給為七千
八百五十元，合計為六萬六千九百一十元；資遣費部分，自八十八年二月起每月之薪
資為六萬八千二百一十元計算，平均工資應為六萬七千零九十一元云云︵見原審卷一
七九頁︶，則原審謂被上訴人之資遣費基數每月平均工資，含退職時之本薪、生活補
助費及職務加給為十一萬二千七百四十五元，為上訴人所不爭執云云，即有認定事實
核與卷內資料不符之違法。且依上訴人所訂工作規則第十六條第一項規定：﹁依第十
二條或第十五條規定終止勞動契約者，依下列規定發給資遣費：一、適用勞動基準法
︵八十七年四月一日︶後之工作年資每滿一年發給相當於一個月平均工資之資遣費。
本款所稱平均工資係指資遣前六個月工資平均。二、……。三、適用勞動基準法︵八
十七年三月三十一日︶前之工作年資，其資遣費按第九十八條規定辦理第二款規定。
﹂；第九十八條規定：﹁……一、內勤員工工作年資滿八年者給予九‧五個基數，八
年以上每增一年加給一‧五個基數，……依此類推，但最高總數以三十五個基數為限
。二、前款所稱基數內勤員工係指退職時之本薪、生活補助費及職務加給，……，並
參酌任職期間內每年度考績之總平均分數，按左列標準核計之。平均考績分數八十
分以上者，依前款規定基數計算金額之全數計算。平均考績分數七十分以上者，依
前款規定基數計算金額百分之八十核計。平均考績分數六十分以上者，依前款規定
基數計算金額百分之六十核計。平均考績分數未滿六十分者，不予發給退職金。…
…﹂等語︵見一審卷一五八、一六六頁︶，則被上訴人於八十八年十二月十日依上開
工作規則第十五條規定終止兩造間勞動契約，其終止前六個月平均工資多少。退職時
之本薪、生活補助費及職務加給各若干。又任職期間內每年度考績之總平均分數如何
？均與核算被上訴人之資遣費攸關，乃原審未詳查審究，遽認被上訴人之資遣費基數
每月平均工資為十一萬二千七百四十五元，而判命上訴人應給付被上訴人資遣費二百
四十五萬二千二百零四元，自嫌速斷。上訴論旨，指摘原判決此敗訴部分不當，求予
廢棄，非無理由。
(二)原判決關於駁回上訴人之上訴部分：
經核於法並無違背。上訴論旨，就原審取捨證據、認定事實之職權行使，指摘原判決
此敗訴部分不當，求予廢棄，非有理由。
據上論結，本件上訴一部為有理由，一部為無理由。依民事訴訟法第四百七十七條第
一項、第四百七十八條第二項、第四百八十一條、第四百四十九條第一項、第七十八
條，判決如主文。
中　　　華　　　民　　　國　　九十三　　年　　　六　　　月　　 十七 　　日
                              最高法院民事第二庭
                                  審判長法官  曾　桂　香
                                        法官  劉　福　聲
                                        法官  黃　秀　得
                                        法官  顏　南　全
                                        法官  許　澍　林
      右正本證明與原本無異
                                              書  記  官
中　　　華　　　民　　　國　　九十三　　年　　　七　　　月　　　六　　　日
                                                                        Ｌ
